臺灣高等法院刑事裁定
110年度毒抗字第1512號
抗  告  人
即  被  告  黃寶人


上列抗告人因違反毒品危害防制條例案件，經檢察官聲請送觀察
、勒戒，不服臺灣士林地方法院中華民國110年10月14日裁定（1
10年度毒聲字第728號），提起抗告，本院裁定如下：   
    主  文
抗告駁回。
    理  由
一、抗告意旨略以：㈠本件檢察官於偵查中從未傳訊被告到庭，
    完全未就被告接受戒癮治療之意願或完成戒癮治療應遵守事
    項為任何徵詢或說明，並與被告充分陳述意見機會，無任何
    檢察官捨緩起訴之戒癮治療而擇定聲請觀察、勒戒之裁量依
    據，原裁定未審酌檢察官有無裁量怠惰或濫用之情事，對被
    告顯有不利或有失公平之處，原裁定有疏漏。㈡被告於本件
    施用毒品經查獲前，未曾接受觀察、勒戒及強制戒治之處分
    ，依毒品戒癮治療實施辦法及完成治療認定標準第2條規定
    ，並無不適合為戒癮治療之法定事由，請考量上情撤銷原裁
    定，並駁回檢察官之聲請，被告必將審慎自律，決不再犯云
    云。
二、檢察官聲請意旨略以：被告基於施用第二級毒品甲基安非他
    命之犯意，於民國110年8月1日某時許，在臺北市○○區○○○路
    0段00巷0號1樓廁所內，以將第二級毒品甲基安非他命置於
    玻璃球內燒烤吸食所聲煙霧之方式，施用第二級毒品甲基安
    非他命。嗣於110年8月3日下午3時38分許，為警在臺北市○○
    區○○路0段000號前攔檢盤查，並徵得其同意採集由其親自排
    放及封緘之尿液檢體，經送台灣尖端先進生技醫藥股份有限
    公司（聲請書誤載為台灣檢驗科技股份有限公司，應予更正
    ）檢驗之結果，呈安非他命類陽性反應之事實，有台灣尖端
    先進生技醫藥股份有限公司110年8月17日濫用藥物檢驗報告
    、臺北市政府警察局偵辦毒品案件尿液檢體委驗單各1紙在
    卷為憑，爰依毒品危害防制條例第20條第1項及觀察勒戒處
    分執行條例第3條第1項、第2項規定，聲請裁定將被告送勒
    戒處所觀察、勒戒等語。
三、按犯毒品危害防制條例第10條之罪者，檢察官應聲請法院裁
    定，或少年法院（地方法院少年法庭）應先裁定，令被告或
    少年入勒戒處所觀察、勒戒，其期間不得逾2月，毒品危害
    防制條例第20條第1項定有明文。次按毒品危害防制條例條
    例第24條修正施行後所定之多元附條件緩起訴處分，並不限
    於「附命緩起訴」，且撤銷緩起訴處分後，亦應由檢察官依
    法繼續偵查或起訴，與修正前所定之「依法追訴」不同，則
    緩起訴處分之效力與曾受「觀察、勒戒或強制戒治」之處遇
    已無法等同視之。又「附命緩起訴」戒癮治療之執行，係以
    社區醫療（機構外醫療體系）處遇替代監禁式治療，使施用
    毒品者得繼續正常家庭及社會生活，尚非集中於勒戒處所，
    受監所矯正、管理，仍難脫其「收容」或「處罰」外觀者，
    所可比擬，於機構外之戒癮治療難達其成效時，再施以機構
    內之強制處遇，亦屬循序漸進之合理矯正方式，而有改採否
    定說的必要。因此「附命緩起訴」之被告縱使完成「戒癮治
    療」，難認得與觀察、勒戒或強制戒治「已執行完畢」之情
    形等同視之。倘其施用毒品犯行距最近1次「觀察、勒戒或
    強制戒治」執行完畢釋放後已逾3年，縱係於完成戒癮治療3
    年內再犯，仍應依修正後毒品條例第20條第1項、第2項規定
    進行「觀察、勒戒或強制戒治」程序，不得逕行起訴，最高
    法院110年度台上字第2096號判決意旨可資參照。參酌毒品
    危害防制條例第20條之立法理由，施用毒品者未完成「附命
    緩起訴」之戒癮治療，緩起訴處分後經撤銷，其緩起訴處分
    並未完成，自不得解為等同「觀察、勒戒」之處遇已完成，
    即不得認其事實上已接受等同「觀察、勒戒或強制戒治」執
    行完畢釋放之處遇，自無從依此起算3年之再犯期間。
四、經查：　　　　　　
　㈠被告於上開時、地施用第二級毒品甲基安非他命之事實，迭
    據其於警詢時及偵查中均坦承不諱（見毒偵影卷第32、251
    、305頁），且其於110年8月3日為警徵得其同意後採集其尿
    液送驗，經台灣尖端先進生技醫藥股份有限公司以EIA酵素
    免疫分析法及LC/MS/MS液相層析串聯質譜儀法為初步檢驗，
    再以GC/MS 氣相層析質譜儀法為確認檢驗結果，其甲基安非
    他命濃度達每毫升31020ng/ml，安非他命濃度達每毫升1820
    0ng/ml，均高於氣相層析質譜儀可檢出閡值(即甲基安非他
    命濃度每毫升500ng/ml以上，安非他命濃度每毫升100ng/ml
    以上)，呈安非他命、甲基安非他命陽性反應，亦有台灣尖
    端先進生技醫藥股份有限公司於110年8月17日出據知濫用藥
    物檢驗報告、臺北市政府警察局偵辦毒品案件尿液檢體委驗
    單各1紙在卷可稽（見毒偵影卷第291、294頁）。又查依毒
    品檢驗學上之常規，尿液中含毒品成分反應所使用之檢驗方
    法，對於受檢驗者是否確有施用毒品行為之判斷，在檢驗學
    常規上恆有絕對之影響。以酵素免疫分析或薄層定性分析等
    方式為初步篩檢者，因具有相當程度偽陽性之可能，如另以
    氣（液）相層析、質譜分析等較具公信力之儀器為交叉確認
    ，因出現偽陽性反應之機率極低，足據為對涉嫌人不利之認
    定（最高法院97年度台上字第2016號判決同此見解），是被
    告上開尿液既呈第二級毒品甲基安非他命陽性反應，則其確
    於前開時間，施用第二級毒品甲基安非他命犯行1次，是被
    告之自白核與事實相符，其施用第二級毒品甲基安非他命之
    犯行，可以認定。
  ㈡被告先前並無經法院裁定令入勒戒或戒治處所施以觀察、勒
    戒或強制戒治之情事，有本院被告前案紀錄表附卷可稽，依
    前開規定，本件檢察官聲請將被告送勒戒處所觀察、勒戒，
    於法有據。　
　㈢抗告意旨以其偵查中未傳訊被告到庭，其未有陳述意見之機
    會云云。然本案檢察官於110年9月23日偵查庭傳喚被告到庭
    訊問，對警方採尿過程、尿液檢驗結果呈安非他命及甲基安
    非他命陽性反應訊問被告有何意見，被告均答稱沒有意見，
    且無其他陳述，有訊問筆錄在卷可稽（見毒偵影卷第305頁
    ），則抗告意旨所稱檢察官未開庭傳訊被告乙節，顯與事實
    不符，不足採信。又觀諸現行毒品危害防制條例，並無課以
    檢察官於聲請觀察、勒戒前或法院裁定前，應訊問被告是否
    同意觀察、勒戒之規定。且依毒品戒癮治療實施辦法及完成
    治療認定標準第6條第1項「檢察官為緩起訴處分前，應得參
    加戒癮治療被告之同意，並向其說明完成戒癮治療應遵守事
    項後，指定其前往治療機構參加戒癮治療」、第2項「未滿2
    0歲之被告，並應得其法定代理人之同意」等規定，受戒癮
    治療者必須自行前往治療機構接受戒癮治療並遵守一定事項
    ，一旦違反，其緩起訴處分即有可能遭到撤銷，並由檢察官
    依法繼續偵查或起訴。故如檢察官欲依毒品危害防制條例第
    24條規定，以緩起訴方式替代觀察、勒戒時，自應訊問行為
    人是否同意接受戒癮治療。是緩起訴之戒癮治療應屬法律賦
    予檢察官偵查裁量結果之作為，並非施用毒品者可優先選擇
    之權利。故檢察官於偵查中並未就應聲請觀察、勒戒或給予
    緩起訴處分之相關裁量要件予以訊問或原審法院未傳訊被告
    到庭陳述意見，逕依本件案卷之訴訟資料書面審理後，裁定
    被告應送勒戒處所觀察、勒戒，並未違反正當程序，亦無何
    違反比例原則裁量違法之處，難謂有何違反程序或侵害被告
    聽審權之情事。
  ㈣本院審核上開卷證資料，認原審依檢察官之聲請，裁定抗告
    人施用第二級毒品，應送勒戒處所觀察、勒戒，經核並無不
    合。抗告人並未提出任何證據證明其係於犯罪未發覺前，已
    自動向行政院衛生署指定之醫療機構請求治療，自無毒品危
    害防制條例第21條第1項規定適用之餘地。又毒品危害防制
    條例第24條規定，檢察官是否給予被告為附命完成戒癮治療
    之緩起訴處分，屬檢察官之職權，是本件檢察官未依毒品危
    害防制條例第24條，改以緩起訴處分方式轉介毒品施用者前
    往醫療院所治療即「檢察官依職權給予被告為附命完成戒癮
    治療之緩起訴處分」，此非本院所得審酌之事項。本件檢察
    官既未為附命完成戒癮治療之緩起訴處分，被告請求改以其
    他處分云云，並非可免除觀察、勒戒之法定事由，於法自屬
    無據。本件抗告為無理由，應予駁回。
據上論斷，應依刑事訴訟法第412條，裁定如主文。
中　　華　　民　　國　　110 　年　　11　　月　　8 　　日
　　　　　　　　　刑事第十七庭  審判長法　官  鄭水銓 
　　　　　　　　　　　　　　　　　　  法　官  姜麗君
　　　　　　　　　　　　　　　　　　  法　官  黃雅芬
以上正本證明與原本無異。
不得再抗告。
                                      書記官  鄭雅云
中　　華　　民　　國　　110 　年　　11　　月　　9 　　日